【裁判字號】    98,訴,645
【裁判日期】    980918
【裁判案由】    清償債務
【裁判全文】
臺灣士林地方法院民事判決               98年度訴字第645號
原      告  指南汽車客運股份有限公司
法定代理人  甲○○
訴訟代理人  乙○○
            己○○
被      告  戊○○
            丁○○
                    樓
            丙○○
                    9之2號
上列當事人間清償債務事件，本院於民國98年9 月1 日言詞辯論
終結，判決如下：
    主  文
被告戊○○應給付原告新臺幣壹佰壹拾萬元，及自民國九十八年
三月十八日起至清償日止，按週年利率百分之五計算之利息。
原告其餘之訴駁回。
訴訟費用由被告戊○○負擔百分之九十五，其餘百分之五由原告
負擔。
本判決第1 項於原告以新臺幣肆拾萬元為被告戊○○供擔保後，
得假執行。
原告其餘假執行之聲請駁回。
    事  實  及  理  由
一、本件被告丁○○（下稱丁○○）、被告丙○○（下稱丙○○
    ）未於言詞辯論期日到場，核無民事訴訟法第386 條各款所
    列情形，爰依原告之聲請，由其一造辯論而為判決。
二、原告起訴主張：被告戊○○（下稱戊○○，如同指戊○○、
    丁○○、丙○○3 人，則合稱被告）原受僱於原告擔任駕駛
    員，於民國97年10月15日上午8 時35分許，駕駛原告所有，
    車牌號碼FS-845號營業大客車，於臺北縣樹林市○○路、八
    德路口執行職務時，因未注意車前狀況及禮讓行人，致行人
    賴黃寶珠死亡（下稱系爭車禍事故）。原告因戊○○有系爭
    車禍事故之侵權行為，經調解後賠償賴黃寶珠之繼承人新臺
    幣（下同）110 萬元，並另給付慰問金2 萬元、奠儀1 萬元
    、花籃費用1,200 元、計程車費410 元，共計113 萬1,610
    元。依民法第188 條第3 項規定，原告得請求戊○○負賠償
    責任。丁○○、丙○○則為戊○○之人事保證人，應與戊○○負連帶賠償責任。並聲明請求判決：
    1.被告應連帶給付原告113 萬1,610 元，及自起訴狀繕本送
      達翌日起至清償日止，按週年利率5%計算之利息。
    2.原告願供擔保，請准宣告假執行。
三、被告之答辯：
  (一)戊○○辯稱：已失業半年，無錢可賠償。且如原告向被告求
    償，等於原告完全未因系爭車禍事故負賠償責任。並聲明請
    求判決：原告之訴駁回。
  (二)丁○○未於言詞辯論期日到庭，惟以書狀答辯：伊雖擔任戊○○之人事保證人，惟所簽署之員工保證書（下稱系爭保證
    書）為原告提出之定型化契約，其中「連帶」、「放棄先訴
    抗辯權」字樣明顯加重被告之責任，依民法第247 條之1規
    定，應為無效；另人事保證範圍，不及於僱用人對於受僱人
    之求償權；縱伊因系爭保證書之約定而須對原告負賠償責任
    ，所賠償之金額亦應以賠償事故發生時受僱人當年可得報酬
    之總額為限等語。並聲明請求判決：原告之訴駁回。如受不
    利判決，願供擔保請准宣告免為假執行。
  (三)丙○○則未於言詞辯論期日到場，亦未提出準備書狀作何聲
    明或陳述。
四、原告主張之下列事實，未據被告爭執，應堪信為真實：
  (一)戊○○原受僱於原告擔任駕駛員職務，於97年10月15日上午
    8 時35分許，駕駛原告所有，車牌號碼FS-845號營業大客車
    ，於臺北縣樹林市○○路、八德路口執行職務時，因未注意
    車前狀況及禮讓行人，致行人賴黃寶珠死亡，而發生系爭車
    禍事故。原告及戊○○就系爭車禍事故之侵權行為，向臺北
    縣樹林市調解委員會申請調解成立，調解結果為原告及戊○○應連帶賠償賴黃寶珠之繼承人110 萬元。該110 萬元賠償
    金額業由原告給付完畢，原告另並給付賴黃寶珠之繼承人慰
    問金2 萬元、奠儀1 萬元、花籃費1,200 元、計程車費410
    元，共計113 萬1,610 元。此有勞動契約書、勞工保險卡、
    臺北縣樹林市調解委員會調解書、領款支票及收據、奠儀收
    據、統一發票、計程車費收據等件在卷可稽（本院卷第11頁
    至第18頁）。
  (二)丁○○、丙○○均於系爭保證書簽名，擔任戊○○之人事保
    證人。有系爭保證書附卷足憑（本院卷第19頁）。
五、得心證之理由：
  (一)原告請求戊○○給付部分：
    1.按受僱人因執行職務，不法侵害他人之權利者，由僱用人
      與行為人連帶負損害賠償責任；僱用人賠償損害時，對於
      為侵權行為之受僱人，有求償權。民法第188 條第1 項前
      段、第3 項定有明文。依兩造不爭執之事實(一)所示，戊○○原為原告之受僱人，於執行職務時發生系爭車禍事故，
      並致賴黃寶珠死亡，原告就其與戊○○應連帶賠償賴黃寶
      珠繼承人之110 萬元復已給付完畢，則原告依民法第188
      條第3 項規定，就已支付之110 萬元，向戊○○求償，自
      為有據。該部分請求應予准許。
    2.惟原告另給付賴黃寶珠之繼承人慰問金2 萬元、奠儀1 萬
      元，並支出花籃費用1, 200元、計程車費410 元，共計3
      萬1,610 元部分，則非屬原告給付被害人之損害賠償金額
      ，而係原告所為自願性之贈與支出，自不得依民法第188
      條第3 項規定，向戊○○求償。該部分請求應予駁回。
  (二)原告請求丁○○、丙○○給付部分：
    1.按稱人事保證者，謂當事人約定，一方於他方之受僱人將
      來因職務上之行為而應對他方為損害賠償時，由其代負賠
      償責任之契約；人事保證之保證人，以僱用人不能依他項
      方法受賠償者為限，負其責任。民法第756 條之1 第1 項
      、第756 條之2 第1 項分別定有明文。而觀之88年4 月21
      日增訂民法第756 條之1 之立法理由，係為「規定人事保
      證之意義，為免人事保證之保證人負過重之責任」；第
      756 條之2 第1 項之立法理由，則為「人事保證為無償之
      單務契約，對保證人至為不利，故如僱用人能依他項方法
      獲得賠償者，自宜要求僱用人先依各該方法求償，其有不
      能受償，或不足受償，始令保證人負其責任，並限定賠償
      之金額限制，俾減輕保證人之責任。」等語，顯見立法目
      的在於限縮人事保證適用之範圍及保證人之賠償責任，以
      衡平保障當事人權益。是在人事保證契約，僅於債權人不
      能依其他方法受償時，始由保證人為主債務人代負賠償責
      任，亦即具有補充性質。如人事保證契約中所為約定，與
      此性質或民法第756 條之2 第1 項規定不符者，則與立法
      目的不符，且違反強制規定，該部分約定應屬無效。經查
      ，系爭保證書第2 條係約定丁○○、丙○○就戊○○因執
      行職務上行為致對原告負有損害賠償責任時，予以保證，
      要屬人事保證契約之性質。參照前揭規定及說明，系爭保
      證書上所載「保證人願負連帶賠償責任」、「放棄先訴抗
      辯權」之約定，即因違反強制規定而為無效，原告請求丁○○、丙○○負連帶賠償責任，已非可採。
    2.另依民法第756 條之1 第1 項之規定，人事保證所保證之
      內容，限於損害賠償債務，故性質上非損害賠償債務者，
      即不在保證範圍之內。而原告係依民法第188 條第3 項規
      定對戊○○行使求償權，該償還請求權性質上並非侵權行
      為損害賠償請求權，依上開說明，自亦不屬系爭保證書之
      保證債務範圍。從而，原告依系爭保證書之法律關係，請
      求丁○○、丙○○負連帶給付之保證責任，即非有理由。
六、綜上所述，原告請求戊○○賠償110 萬元，及自起訴狀繕本
    送達翌日即98年3 月18日起至清償日止，按週年利率5%計算
    之利息，為有理由，應予准許。逾此範圍之請求，即屬無據
    ，應予駁回。
七、原告陳明願供擔保，聲請宣告假執行，經核其勝訴部分核無
    不合，爰酌定相當擔保金額予以准許。至其敗訴部分，其假
    執行之聲請即失所附麗，應予駁回。
八、本件事證已臻明確，兩造其餘主張陳述、攻擊防禦方法及所
    提出之證據，於判決結果不生影響，無庸一一論述，附此敘
    明。
九、據上論結，原告之訴為一部有理由，一部無理由，依民事訴
    訟法第385 條第1 項前段、第78條、第79條、第390 條第2
    項，判決如主文。
中    華    民    國    98    年    9     月    18    日
                  民事第二庭  法  官  王怡雯
以上正本證明與原本無異。
如對本判決上訴，應於判決送達後20日內向本院提出上訴狀。
中    華    民    國    98    年    9     月    22    日
                              書記官  桂大永


司法院資訊處製作；財團法人民間司法改革基金會備份。
